臺灣高等法院臺中分院刑事裁定　　　　　　　　　　九十一年度交抗字第二七五號
　　抗　告　人
　　即受處分人　甲○○
右抗告人因聲明異議案件，不服臺灣苗栗地方法院中華民國九十一年二月二十七日所
為裁定（八十九年度交聲字第二八號）提起抗告，本院裁定如左：
    主  文
抗告駁回。
    理  由
一、本件抗告人即受處分人甲○○駕駛車牌號碼ＬＴ─九九０九號自用小客車於民國
    八十九年六月一日二十三時三十分許，在苗栗縣公館鄉館東村十鄰一四六號前，
    經苗栗縣警察局苗栗分局警員周輝耀舉發「酒後駕車肇事致人於死，經警酒精濃
    度測試為每公升０、三八毫克」，因受處分人未於舉發單所載應到案時間內到站
    接受裁罰，苗栗監理站乃依規定，於八十九年六月二十一日逕行裁決對受處分人
    處以吊銷駕駛執照並永久禁考，案經抗告人向原審聲明異議。
二、原審裁定意旨略以：「按汽車駕駛人，駕駛汽車經測試檢定其酒精濃度超過規定
    標準者，處新臺幣一萬五千元以上六萬元以下罰鍰，並當場禁止其駕駛及吊扣其
    駕駛執照一年；因而肇事致人重傷或死亡者，吊銷其駕駛執照，並不得再考領，
    道路交通管理處罰條例第三十五條第一項第一款定有明文。又道路交通管理處罰
    條例所定罰鍰之處罰事件之行為人已依限期到案，除有繼續調查必要外，其行為
    人對舉發事實承認無訛；或行為人委託他人到案接受處罰者，得不經裁決逕依標
    準表期限內自動繳納之規定收繳罰鍰結案；惟於行為人到案陳述不服舉發者，應
    使用違反道路交通管理事件裁決書裁決之，違反道路交通管理事件統一裁罰標準
    及處理細則第四十一條第四項亦有規定。本件受處分人甲○○異議理由略以：駕
    駛汽車肇事與酒精濃度過量必須有因果關係，方符處罰構成要件。而受處分人事
    故發生前，僅小酌品酒且平日酒量不錯，並未致酒醉之程度，事故之發生係源於
    被害人彭亮騰突然穿越雙黃線橫越道路，本身違反道路交通安全規則，並非因受
    處分人不能安全駕駛所致，二者間既無因果關係，即不應依前揭規定予以處罰云
    云。惟查，本件受處分人甲○○酒後駕車肇事致人於死一案，業經本院刑事庭於
    九十年十二月十二日以甲○○因過失致人於死及服用酒類，不能安全駕駛動力交
    通工具而駕駛之公共危險罪，分別判處有期徒刑五月及罰金一萬元確定，有本院
    八十九年度交簡上字第一一號刑事判決書一紙附卷可稽；依其判決理由：被告因
    飲酒過量，已不能安全駕駛汽車，竟駕駛汽車，已有違規定，復疏未注意車前狀
    況，致依其所述於距三、五公尺前發現被害人侵入其車道時，無法及時閃、煞，
    而使被害人遭受強力衝撞，雖被害人疏未注意左右來車貿然穿越道路侵入被告車
    道，就本件車禍之發生亦有過失，惟此並不因之影響被告飲酒過量後駕駛自用小
    客車及行駛時未注意車前狀況之事實，倘被告當時未飲酒過量，得以有效控制車
    輛，並注意車前狀況，當能及時發現被害人正穿越道路，可適時閃、煞，或不致
    有如此大之衝撞力，而使被害人免受強力衝撞，詎被告當時就此應注意並能注意
    而竟疏於注意，其就本件車禍之發生顯有過失甚明，而本件經送臺灣省竹苗區車
    輛行車事故鑑定委員會及臺灣省車輛行車事故覆議鑑定委員會鑑定結果，亦同此
    見解，有臺灣省竹苗區車輛行車事故鑑定委員會八十九年十二月七日竹鑑字第八
    九一一○三號函復之鑑定意見書及臺灣省車輛行車事故覆議鑑定委員會九十年二
    月十二日府覆議字第九○○○九四號各乙份在卷可稽，而被告之過失行為與被害
    人彭亮騰因本件車禍死亡間，有相當因果關係等語，堪證受處分人於本件肇事行
    為當時，其飲酒過量致影響有效控制車輛之能力與注意程度，業經本院合議庭法
    官查明屬實，且被害人縱與有過失，亦不致因此影響受處分人之過失責任，上開
    有關受處分人於本件異議事實之責任認定，與原第一審法官之認定俱屬相同，而
    本件經送臺灣省竹苗區車輛行車事故鑑定委員會及臺灣省車輛行車事故覆議鑑定
    委員會鑑定結果，亦同此見解，是受處分人甲○○上開異議理由均顯無足採。從
    而，原處分機關據以援引上開規定所為之裁處即無不當」等語，認抗告人之異議
    為無理由，而予以駁回。
三、抗告意旨：如後附抗告狀影本所載。
四、本院查：抗告人於前揭時、地，因駕車肇事，經員警於八十九年六月二日凌晨零
    時六分許，測得其飲酒後吐氣所含酒精成分為每公升○‧三八毫克，有酒精濃度
    測試紀錄在卷可憑，並為抗告人所自承，抗告人確有道路交通管理處罰條例第三
    十五條第一項第一款規定「酒精濃度過量」之情，應堪認定。次按汽車駕駛人飲
    酒其吐氣所含酒精成分超過每公升○‧二五毫克以上者，不得駕車；又汽車駕駛
    人應注意車前狀況，並隨時採取必要之安全措施，道路交通安全規則第一百十四
    條第二款、第九十四條第三項分別定有明文。查依卷附道路交通事故調查報告表
    所載，本件肇事路段係省道，當時雖係夜間，然天候晴、路面無缺陷、無障礙物
    、視距良好，並無不能注意情事；且抗告人因飲酒過量，已不能安全駕駛汽車，
    竟駕駛汽車，復未注意車前狀況而肇事端；雖該案被害人疏未注意左右來車貿然
    穿越道路侵入被告車道，就本件車禍之發生亦有過失，惟此並不因之影響被告飲
    酒過量後駕駛自用小客車及行駛時未注意車前狀況之事實，倘被告當時未飲酒過
    量，得以有效控制車輛，並注意車前狀況，當能及時發現被害人正穿越道路，可
    適時閃、煞，或不致有如此大之衝撞力，而使被害人免受強力衝撞，詎被告當時
    就此應注意並能注意而竟疏於注意，其就本件車禍之發生顯有過失甚明，且抗告
    人之過失與被害人之死亡間有相當因果關係等情，已經原審法院調查、審理明確
    ，而認抗告人犯有刑法第一百八十五條之三公共危險罪及同法第二百七十六條第
    一項過失致人於死罪，有該案卷宗影本及刑事判決附卷可按。被告係汽車駕駛人
    ，其駕駛汽車有酒精濃度過量之情，並因而肇事致人死亡，原處分機關因而以抗
    告人有「酒後駕車肇事致人死亡」之違規事實，裁決抗告人吊銷駕駛執照並永久
    禁考，並無不合。雖原處分機關違反道路交通管理事件裁決書將違規事實誤繕為
    「拒絕接受酒精濃度及毒品測試者肇事致人死亡」，惟已經該機關更正為「酒後
    駕車肇事致人死亡」，有更正後之裁決書可稽。另違規所依據之法條應為道路交
    通管理處罰條例第三十五條第一項第一款，裁決書誤載為同條項第三款，嗣經更
    正，更正函文仍記載為同條項第三款，雖有疏誤，惟並不影響裁決書更正後所認
    定「酒後駕車肇事致人死亡」之事實，上開裁決書條文之誤引並應予更正為上開
    正確之條文。抗告人否認有違反道路交通管理處罰條例第三十五條第一項第三款
    之情事，而指摘原裁定不當，尚無理由，應予駁回。
據上論斷，應依道路交通案件處理辦法第二十六條，刑事訴訟法第四百十二條，裁定
如主文。
中      華      民      國      九十一      年    四    月    二十九    日
                                  臺灣高等法院臺中分院刑事第四庭
                                        審判長法  官  洪  耀  宗
                                              法  官  劉  登  俊
                                              法  官  江  德  千
右正本證明與原本無異。
不得再抗告。
                                              書記官  吳  麗  琴
中      華      民      國      九十一   年       四      月    三十    日
                                                                        Ｉ
